【裁判字號】    97,交上易,1
【裁判日期】    970227
【裁判案由】    公共危險等
【裁判全文】
臺灣高等法院刑事判決                 97年度交上易字第1號
上  訴  人
即  被  告  甲○○
上列上訴人，因公共危險等案件，不服臺灣臺北地方法院96年度
交易字第438 號，中華民國96年11月29日第一審判決（起訴案號
：臺灣臺北地方法院檢察署96年度偵字第5426號），提起上訴，
本院判決如下：
    主  文
原判決關於過失傷害暨定執行刑部分均撤銷。
甲○○因過失傷害人，處有期徒刑肆月，如易科罰金，以新台幣
壹仟元折算壹日，減為有期徒刑貳月，如易科罰金，以新台幣壹
仟元折算壹日。
其他上訴駁回。
本判決第二項所處之刑，與上訴駁回即服用酒類，不能安全駕駛
動力交通工具而駕駛，所處有期徒刑肆月，如易科罰金以新台幣
壹仟元折算壹日，減為有期徒刑貳月，如易科罰金，以新台幣壹
仟元折算壹日部分，應執行有期徒刑參月，如易科罰金，以新台
幣壹仟元折算壹日。
    事  實
一、甲○○於民國（下同）96年2月4日凌晨3時至5時，在台北市
    ○○○路附近「錢櫃KTV」 內飲酒後，已不能安全駕駛動力
    交通工具，且其駕駛執照已經遭吊銷，依法亦不得駕駛機車
    ，詎其仍於同日5時許，駕駛車號BYB-146號重機車自上開地
    點出發，沿台北市市○○道由東往西方向行駛，欲返回台北
    縣鶯歌鎮住處，5 時35分許行經台北市市○○道、建國北路
    口時，前方號誌已經由綠燈轉換為黃燈，適有乙○騎乘腳踏
    車欲由該處路口由南往北穿越路口，甲○○本應注意黃燈用
    以警告車輛駕駛人及行人，表示紅色燈號即將顯示，屆時將
    失去通行路權，且應注意車前狀況，依當時情形天候情、夜
    間有照明、柏油路面乾燥、無缺陷、無障礙物、視距良好、
    行車管制號誌正常，並無不能注意之情形，詎甲○○竟疏未
    注意黃燈號誌已亮，表示紅燈號誌即將亮起，屆時將失去通
    行路權，仍執意闖越，且疏未注意車前狀況，而乙○亦因見
    號誌業已變化，未注意往來車輛而往前行，致甲○○見狀煞
    車不及而撞及乙○，乙○因而倒地並受有頭部外傷併硬腦膜
    下出血及水腫、右側胸壁挫傷、鼻軟骨斷裂出血、左膝及右
    前臂挫擦傷、左側第7、8肋骨骨折及全身多處擦傷之傷害，
    經報警前來處理，甲○○在現場向警自首為其肇事，經警檢
    測甲○○呼氣酒精濃度為每公升0.98毫克。
二、案經乙○訴請台北市政府警察局中山分局報請檢察官偵查起
    訴。
    理  由
一、訊據上訴人即被告（下稱被告）甲○○，固坦承其駕駛執照
    已經遭吊銷，且於前述時地酒後駕駛機車並肇事之事實不諱
    ，核與告訴人乙○所訴遭被告撞及受傷等情大致相符，並有
    告訴人受傷台大醫院診斷書一紙、三軍總醫院附設民眾診療
    服務處診斷書一紙、三軍總醫院病危通知單一紙、台北市政
    府警察局舉發違反道路交通管理事件通知單一紙、酒精測定
    表一紙、測試觀察紀錄表一紙、道路交通事故現場圖、道路
    交通事故調查報告表(一)、(二)、現場照片八張在卷可證，事證
    至為明確，被告上開犯行，已堪認定。告訴人雖於警詢陳明
    ：「騎腳踏車至交叉口等紅燈，於綠燈時牽著腳踏車走斑馬
    線，遭一輛機車撞倒」等情，於偵查中指稱「我要過馬路去
    買早餐，被告騎機車闖紅燈撞到我」等語（偵查卷 8、49頁
    ）。但查：
(一)告訴人乙○於是日甫發生事故後交通警員所作的談話紀錄表
    雖亦稱是綠燈前行，但對警員所詢問：「發現危害狀況時距
    離對方多達？採何種反應措施？」問題，回答：「不知發生
    何事，不知道多達，無法反應」，此有乙○交通談話紀錄表
    在卷可憑，由以上談話紀錄內容觀之，告訴人除堅稱自己方
    向是綠燈且伊係牽腳踏車之外，對於被告機車之行向、如何
    撞及等事，均不知情，顯見告訴人於穿越道路時，路口號誌
    正在變化，而伊並未注意路口之情形，故伊堅稱自己方向是
    綠燈，被告是闖紅燈一節，尚乏其他佐證，不能依伊所述，
    逕認被告闖紅燈。
(二)反觀被告自交通警員訪談時起，即坦承自己方向已經轉變為
    黃燈，其係闖黃燈，且告訴人係騎乘腳踏車穿越道路並非牽
    腳踏車等情，供述前後一致，且其供述並無其他瑕疵存在，
    告訴人既騎乘腳踏車出門，於前述時地，自應以騎乘腳踏車
    較合常情。依上各情，堪認被告駕駛機車行駛至上開處所時
    ，交叉路口之號誌確在變化，且告訴人係騎乘腳踏車穿越道
    路，被告係闖黃燈行駛而肇事等情，均堪認定。
二、按，依交通部運輸研究所七十九年八月對駕駛人行為之研究
    （酒醉駕車對駕駛行為之分析研究）指出，吐氣每公升酒精
    含量0.25毫克等於血液中酒精濃度（Blood Alcohol Concen
    tration簡稱BAC）百分之0.05（亦即每100ml血液中含50 mg
    酒精），而（1）BAC到達百分之0‧03至至百分之0‧05時，
    對駕駛能力之影響為：多數駕駛人心境逐漸變幻不定、視覺
    與反應靈敏性減弱、對速度及距離的判斷力差。對心理行為
    之影響為：觀察力逐漸欠缺、心情漸趨輕鬆、自信心增加、
    多話、精神狀態處於陶醉感。（2）BAC到達百分之0.05至百
    分之0.08時，對駕駛能力之影響為：反應遲鈍、駕駛能力受
    損、遲而不決或決而不行。對心理行為之影響為：情緒鬆弛
    、感情與行為趨向誇張、肌肉不協調、精神處於興奮狀態。
    （3）BAC到達百分之0.08至百分之0.15時，對駕駛能力影響
    為：判斷力嚴重受到影響、體能與精神協調受損、駕駛之體
    能困難增加。對心理行為之影響為：產生情緒異常現象、步
    伐不平穩、言語不清、反應惡劣、記憶及判斷力受損、精神
    處於錯亂狀態。（4）BAC超過百分之0.15，對駕駛能力影響
    為：視線搖晃、駕駛已進入恍惚狀態、判斷及理解遭到扭曲
    、駕駛不穩定。對心理行為之影響為：意識不明、嘔吐、站
    、走及講話困難、責任感喪失、精神處於麻痺狀態。 （5）
    BAC超過百分之0.5，對駕駛人能力之影響為：無法開車。對
    心理行為之影響為：爛醉如泥、失去知覺可能致死、精神處
    於昏睡狀態之研究報告所示，被告為警查獲後，經警測試呼
    氣中所含酒精濃度每公升0.98毫克，相當於超過血液酒精濃
    度百分之0.15之程度，則被告於是時駕駛能力受影響程度為
    為前述（4） 之程度，自已達到不能安全駕駛程度。
三、次按，「圓形黃燈用以警告車輛駕駛人及行人，表示紅色燈
    號即將顯示，屆時將失去通行路權」，道路交通標誌標線號
    誌設置規則第206條第4款定有明文。又「駕駛人駕駛汽車，
    應遵守道路交通標誌、標線、號誌之指示」、「汽車行駛時
    ，駕駛人應注意車前狀況」，道路交通安全規則第90條、第
    94條亦有明文。被告駕駛機車行至上開處所，已見黃燈亮起
    ，自應注意上開規定，且依當時情形天候情、夜間有照明、
    柏油路面乾燥、無缺陷、無障礙物、視距良好、行車管制號
    誌正常，有道路交通事故調查報告表可稽，故依當時情形並
    無不能注意之情事，詎被告仍執意闖越，且未注意有告訴人
    欲穿越道路，顯有應注意能注意而不注意之過失，且其過失
    致告訴人受有如事實欄所載傷害，有相當因果關係。又駕駛
    執照業經吊銷、註銷仍駕駛機器腳踏車者，應禁止其駕駛，
    道路交通管理處罰條例第21條第1項第4款，定有明文，被告
    駕駛執照業經吊銷，此經其於交通員警製作談話紀錄時自承
    不諱，有談話紀錄表可稽，從而，本件事證明確，被告上開
    犯行，均堪認定，自應依法論科。
四、核被告酒後已達不能安全駕駛動力交通工具，卻仍駕駛機車
    ，核其所為，係犯刑法第185條之3 公共危險罪。刑法第185
    條之3 法定刑為「處一年以下有期徒刑、拘役或三萬元以下
    罰金」，於97年1月2日修正公布提高為「處一年以下有期徒
    刑、拘役或科或併科十五萬元以下罰金」，經比較新舊法，
    以行為時法有利被告，自應適用行為時法。又被告因過失而
    傷害告訴人部分，係犯刑法第284條第1項過失傷害罪。被告
    所犯上開二罪，犯意各別，行為不同，應分論併罰。被告於
    肇事後，於警方處理人員前往傷者就醫醫院時，人在現場，
    並當場承認為肇事人，有台北市○○○○○道路交通事故肇
    事人自首情形紀錄表在卷可憑，核與刑法第62條自首之規定
    相符，故有關被告所犯過失傷害罪部分，應依法減輕其刑。
    又被告駕駛執照已經吊銷，其仍駕駛機車，核與道路交通管
    理處罰條例第86條第1 項規定相符，應依法加重其刑。被告
    上開之刑有加重減輕者，依法先加後減。原審經審理結果，
    認被告酒後駕車公共危險罪證明確，因而適用刑法第185 條
    之3、第41條第1項前段等規定，並審酌被告無不法前科，此
    次酒後駕駛，酒測值達到每公升0.98毫克，足見其飲酒不少
    ，酒後駕車，危害社會甚大等一切情狀，量處被告有期徒刑
    四月，並諭知易科罰金折算標準。又被告之犯罪時間，在96
    年4 月24日之前，所犯合於中華民國九十六年罪犯減刑條例
    之規定，應依該條例第2條第1項第3 款、第7條、第9條規定
    ，減其宣告刑二分之一為有期徒刑二月，且諭知易科罰金之
    折算標準，經核其認事用法尚無違誤（原審雖未及就上開法
    律修正，比較新舊法，但適用結果，並無不利被告，自無庸
    改判），量刑亦屬允當，被告提起上訴，請求輕判或宣告緩
    刑，核為無理由，應予駁回。
五、原審就過失傷害部分，認罪證明確，予以論科，固非無見，
    但原審主文，量處被告有期徒刑四月（減為有期徒刑二月）
    ，然理由欄第五頁第七行，卻宣告有期徒刑三月，自有主文
    與理由所載矛盾之違誤，被告提起上訴請求輕判或宣告緩刑
    ，固非可取，但原判決此部分既有上開可議，即屬無可維持
    ，應由本院就此部分既定執行部分均撤銷改判。爰審酌被告
    酒後駕車，危害社會甚大，告訴人因此交通事件受傷，傷勢
    不輕，惟被告有自首，但本件交通事故發生被告應負大部分
    過失責任，告訴人稍有疏忽，被告犯後坦承犯行，態度良好
    ，尚未與告訴人達成和解等一切情狀，量處被告有期徒刑四
    月，並諭知易科罰金之折算標準，又被告犯行，符合減刑之
    要件，依法減為有期徒刑二月，並諭知易科罰金之折算標準
    ，且與上訴駁回部分，定應執行刑為有期徒刑三月，並諭知
    易科罰金之折算標準。末查，被告受合法傳喚，無正當理由
    不到庭，爰不待其陳述，逕行判決如前。
據上論斷，應依刑事訴訟法第369條第1項前段、第364條、第368
條、第371條、第299條第1項前段，刑法第284條第1 項、第62條
、第41條第1項前段、第51條第5款，道路交通管理處罰條例第86
條第1項，中華民國九十六年罪犯減刑條例第2條第1項第3款、第
7條第2項、第9條，刑法施行法第1條之1，判決如主文。
本案經檢察官呂文忠到庭執行職務。
中    華    民    國    97    年    2     月    27    日
                  刑事第十四庭審判長法  官  陳志洋
                                    法  官  謝靜慧
                                    法  官  蔡聰明
以上正本證明與原本無異。
不得上訴。
                                    書記官  陳建邦
中    華    民    國    97    年    2     月    27    日
刑法第185條之3：
服用毒品、麻醉藥品、酒類或其他相類之物，不能安全駕駛動力
交通工具而駕駛者，處1年以下有期徒刑、拘役或3萬元以下罰金
。
刑法第284條：
因過失傷害人者，處6月以下有期徒刑、拘役或5百元以下罰金，
致重傷者，處1年以下有期徒刑、拘役或5百元以下罰金。
從事業務之人，因業務上之過失傷害人者，處1 年以下有期徒刑
、拘役或1千元以下罰金，致重傷者，處3年以下有期徒刑、拘役
或2千元以下罰金。


司法院資訊處製作；財團法人民間司法改革基金會備份。
